臺灣臺中地方法院刑事判決
111年度易字第1357號
公  訴  人  臺灣臺中地方檢察署檢察官
被      告  王太純


上列被告因竊盜案件，經檢察官提起公訴（111 年度偵字第2028
1 、20974 、23168 、23197 、23832 、25392 號），被告於準
備程序中就被訴事實為有罪之陳述，經本院告知簡式審判程序之
意旨，並聽取檢察官、被告之意見後，經本院裁定進行簡式審判
程序，判決如下：
    主    文
王太純犯如附表編號1 至7 所示之罪，各處如附表編號1 至7 「
主文」欄所示之刑（含主刑及沒收）。主刑部分應執行有期徒刑
壹年參月，如易科罰金，以新臺幣壹仟元折算壹日。
    犯罪事實
一、王太純於附表編號1 、4 至7 所示時間騎乘腳踏車行經各該
    編號所示地點時，見胡至珍、洪梃（起訴書誤載為挺）富、
    胡起華、黃顯清、謝永欽所駕駛之車輛停放在該等地點，認
    有機可趁，竟分別意圖為自己不法之所有，基於竊盜之犯意
    ，徒手開啟該等車輛未上鎖之車門，並竊取胡至珍、洪梃富
    、胡起華、黃顯清、謝永欽所有放在車內如各該編號所示之
    現金得手後，旋即騎乘腳踏車離去；又王太純於附表編號2 
    、3 所示時間騎乘腳踏車行經各該編號所示地點時，見洪泰
    偉、高芳蘭所駕駛之車輛停放在該等地點，認有機可趁，竟
    分別意圖為自己不法之所有，基於竊盜之犯意，徒手開啟該
    等車輛未上鎖之車門，欲竊取車內財物而均著手於竊盜犯行
    ，然未發現可竊之物，始行作罷並騎乘腳踏車離去，致其此
    2 次竊盜犯行皆未能遂行。嗣因胡至珍、洪梃富、胡起華、
    黃顯清、謝永欽發覺物品遭竊，洪泰偉、高芳蘭則察覺車內
    有遭人翻動之情，遂報警處理，經警循線追查後，始悉上情
    。
二、案經高芳蘭、洪梃富、胡至珍、謝永欽訴由臺中市政府警察
    局第四分局、第六分局、霧峰分局、大雅分局報告臺灣臺中
    地方檢察署檢察官偵查起訴。
    理    由
壹、程序事項
　　被告王太純於準備程序中，先就上開犯罪事實為有罪之陳述
    ，且所犯係死刑、無期徒刑或最輕本刑為3 年以上有期徒刑
    以外之罪，亦非高等法院管轄之第一審案件，經本院告知簡
    式審判程序之旨，並聽取檢察官、被告之意見後，依刑事訴
    訟法第273 條之1 第1 項規定，經本院裁定進行簡式審判程
    序。是本案之證據調查，依同法第273 條之2 規定，不受同
    法第159 條第1 項、第161 條之2 、第161 條之3 、第163 
    條之1 及第164 條至第170 條規定之限制，就以下所引傳聞
    證據之適格性，爰不再予逐一審究論述，合先敘明。
貳、實體認定之依據
一、上開犯罪事實，業經被告於警詢、檢察事務官詢問、本院準
    備程序、審理中均坦承不諱（偵25392卷第129至133、151至
    157頁，本院卷第87至92、93至98頁），核與證人即告訴人
    胡至珍、高芳蘭、洪梃富、謝永欽、證人即被害人洪泰偉、
    胡起華、黃顯清於警詢時所為證述大致相符（偵20281卷第5
    7至58頁，偵20974卷第61至63頁，偵23168卷第79至80、81
    至82頁，偵23197卷第59至60頁，偵23832卷第67至69頁，偵
    25392卷第65至69頁），並有警員職務報告、案發現場照片
    、監視器影像翻拍照片、車輛詳細資料報表、受理110報案
    紀錄單等件在卷可稽（偵20281卷第55、59、61至67頁，偵2
    0974卷第59、65至69、73、75頁，偵23168卷第61、63至64
    、67、69、89至91、93頁，偵23197卷第57、63、65、67至7
    5頁，偵23832卷第59、71至85、87頁，偵25392卷第59、71
    至79頁），足認被告之自白與事實相符，洵堪採為論罪科刑
    之依據。
二、綜上，本案事證明確，被告上開犯行均堪認定，應依法論科
    。
參、論罪科刑
一、按竊盜罪所保護之法益，在於財產監督權人對於特定財物之
    支配管領權能，倘其原本穩固之持有狀態遭到行為人破壞，
    而無法繼續持有、使用或為事實上及法律上之處分行為，且
    行為人並因此建立自己對於該物之持有關係，並以居於類似
    所有權人之地位或外觀而予支配管領，又具備不法所有之意
    圖，即已合致於刑法竊盜罪之構成要件。又行為人因原持有
    人對於財物之支配力一時弛緩，乘機取得移歸自己持有，仍
    應論以竊盜罪（最高法院91年度台上字第6543號判決意旨參
    照）。告訴人胡至珍、高芳蘭、洪梃富、謝永欽、被害人洪
    泰偉、胡起華、黃顯清於案發時雖均未在場看管監督財物，
    惟此僅係財產監督權人管領力之一時鬆弛，而遭被告破壞其
    等穩固之持有狀態，被告並建立自己對於前開物品之非法持
    有關係，自無礙於刑法竊盜罪之成立。
二、又按已著手於犯罪行為之實行而不遂者，為未遂犯，刑法第
    25條第1 項定有明文。所謂已著手於犯罪行為之實行，係指
    對於構成犯罪要件之行為，已開始實行者而言，準此，竊盜
    行為之著手，係以已否開始財物之搜尋為要件，若行為人已
    著手於竊盜行為，惟所竊之物尚未置於其實力支配之下，即
    屬未遂。參諸被告於檢察事務官詢問時供稱：我有於附表編
    號2 、3 所示時、地徒手打開洪泰偉、高芳蘭停放在該等地
    點之車輛車門，因為沒發現可以偷竊的東西就作罷離開等語
    （偵25392卷第159 、161 頁），顯見被告已有搜尋財物之
    舉，僅因未發現車內有可竊取之物，始行離去，故其竊盜犯
    行均屬未遂無疑。
三、核被告就附表編號1 、4 至7 所為，均係犯刑法第320 條第
    1 項之竊盜罪；就附表編號2 、3 所為，均係犯刑法第320 
     條第3 項、第1 項之竊盜未遂罪。另被告所犯上開7 罪間
    ，犯意各別，行為互殊，應予分論併罰。
四、復按刑法第47條第1 項關於累犯加重之規定，係不分情節，
    基於累犯者有其特別惡性及對刑罰反應力薄弱等立法理由，
    一律加重最低本刑，於不符合刑法第59條所定要件之情形下
    ，致生行為人所受之刑罰超過其所應負擔罪責之個案，其人
    身自由因此遭受過苛之侵害部分，對人民受憲法第8 條保障
    之人身自由所為限制，不符憲法罪刑相當原則，牴觸憲法第
    23條比例原則。於此範圍內，有關機關應自本解釋公佈之日
    起2 年內，依本解釋意旨修正之。於修正前，為避免發生上
    述罪刑不相當之情形，法院就該個案應依本解釋意旨，裁量
    是否加重最低本刑（司法院釋字第775 號解釋意旨參照）。
    被告㈠前因竊盜案件，經臺灣新北地方法院以109 年度簡字
    第4165號判決判處有期徒刑2 月確定；㈡又因竊盜案件，經
    該院以109 年度簡字第5075號判決判處有期徒刑3 月確定，
    上開案件經該院以109 年度聲字第4306號裁定定應執行有期
    徒刑4 月確定，於110 年3 月14日執行完畢（其後繼續在監
    執行另案所諭知拘役刑至同年7 月12日始出監）等情，此經
    公訴檢察官於本院審理時主張並舉出臺灣新北地方法院該等
    判決、臺灣新北地方檢察署執行指揮書電子檔紀錄證明之（
    本院卷第90、99至105 頁），復有臺灣高等法院被告前案紀
    錄表在卷可按（本院卷第15至57頁），被告於受有期徒刑之
    執行完畢後，5 年以內故意再犯本案有期徒刑以上之罪，為
    累犯，審酌公訴檢察官於本院審理時表示：被告有起訴書所
    載之竊盜前科紀錄，執行完畢後5 年內再犯本件竊盜案件，
    構成刑法上累犯，且依被告前科所載，顯現被告有惡性累積
    及對刑罰反應薄弱的情形，請依法加重其刑等語（本院卷第
    97頁），及被告所犯構成累犯之上開案件亦為竊盜案件，與
    本案所犯之罪名相同，且被告於上開案件執行完畢後，竟再
    犯本案，可見其確未因此知所警惕，對於刑罰之反應力顯然
    薄弱，參照上開解釋意旨、考量累犯規定所欲維護法益之重
    要性及事後矯正行為人之必要性，爰裁量就被告前開所犯5 
    個竊盜罪、2 個竊盜未遂罪皆依刑法第47條第1  項規定加
    重其刑。
五、被告就附表編號2 、3 所示部分已著手於竊盜罪構成要件之
    實行，僅因均未覓得可竊取之物此障礙事由，致未能發生犯
    罪之結果而不遂，為障礙未遂犯，考量告訴人高芳蘭、被害
    人洪泰偉之財產法益尚未受有嚴重損害，爰均依刑法第25條
    第2 項規定，按竊盜既遂犯之刑減輕之。　　
六、而按刑有加重及減輕者，先加後減；有2 種以上之減輕者，
    先依較少之數減輕之，刑法第71條定有明文。依上開說明，
    被告就附表編號2 、3 所涉竊盜未遂犯行均依刑法第47條第
    1 項規定加重其刑後，再分別適用刑法第25條第2 項規定減
    輕其刑。　　
七、爰以行為人之責任為基礎，審酌被告正值壯年，不思循正當
    途徑獲取所需，反企圖不勞而獲，而為本案犯行，所為實不
    可取，且僅為滿足己身所欲，即任意竊取他人財物，顯然欠
    缺尊重他人財產權之觀念；衡以，被告除上開使本案構成累
    犯之案件外，此前尚有諸多竊盜案件經法院論罪科刑，且其
    於110 年9 月11日始因竊盜犯行，經臺灣新北地方法院以11
    0 年度簡字第3420號判決判處有期徒刑3 月確定，有前揭臺
    灣高等法院被告前案紀錄表附卷可參，難認素行良好，其主
    觀上之惡性並非輕微，實無從輕量刑之餘地；並考量被告於
    本院審理期間坦承犯行，及與告訴人胡至珍、洪梃富達成調
    解，然尚未依調解條件履行（詳下述），而其餘告訴人高芳
    蘭、謝永欽、被害人洪泰偉、胡起華、黃顯清部分則均未達
    成和（調）解或賠償其等所受損失等犯後態度；兼衡被告於
    本院審理中自述高中肄業之智識程度、之前從事送瓦斯之工
    作、收入勉持、未婚、無子之生活狀況（本院卷第97頁），
    暨其犯罪之動機、目的、手段、所竊財物價值等一切情狀，
    分別量處如主文所示之刑暨定其應執行刑，並均諭知易科罰
    金之折算標準。
肆、沒收
一、末按犯罪所得，屬於犯罪行為人者，沒收之；前2 項之沒收
    ，於全部或一部不能沒收，或不宜執行沒收時，追徵其價額
    ，刑法第38條之1 第1 項前段、第3 項有所明定。上述規定
    旨在澈底剝奪犯罪行為人因犯罪而直接、間接所得，或因犯
    罪所生之財物及相關利益，以貫徹任何人都不能坐享或保有
    犯罪所得或犯罪所生利益之理念，藉以杜絕犯罪誘因，而遏
    阻犯罪。並為優先保障被害人因犯罪所生之求償權，限於個
    案已實際合法發還被害人時，始無庸沒收。故如犯罪所得已
    實際合法發還被害人，或被害人已因犯罪行為人和解賠償而
    完全填補其損害者，自不得再對犯罪行為人之犯罪所得宣告
    沒收，以免犯罪行為人遭受雙重剝奪（最高法院106 年度台
    上字第1877號判決意旨參照）。被告雖與附表編號1 、4  
    所示告訴人胡至珍、洪梃富達成調解，然均尚未按照調解條
    件履行一節，有調解結果報告書、調解程序筆錄、本院公務
    電話紀錄在卷可考（本院卷第109 、113 、115 頁）；又實
    務見解認為基於「任何人不得保有不法行為之獲利」原則，
    對於因犯罪造成之財產利益不法流動，應藉由「沒收犯罪利
    得」法制，透過類似不當得利之衡平措施，使之回歸犯罪發
    生前的合法財產秩序狀態。從而若被害人因犯罪受害所形成
    之民事請求權實際上已獲全額滿足，行為人亦不再享有因犯
    罪取得之財產利益，則犯罪利得沒收之規範目的已經實現，
    自無庸宣告犯罪利得沒收、追徵。惟若被害人就全部受害數
    額與行為人成立調（和）解，然實際上僅部分受償者，其能
    否確實履行償付完畢既未確定，縱被害人日後可循民事強制
    執行程序保障權益，因刑事訴訟事實審判決前，尚未實際全
    數受償，該犯罪前之合法財產秩序狀態顯未因調（和）解完
    全回復，行為人犯罪利得復未全數澈底剝奪，則法院對於扣
    除已實際給付部分外之其餘犯罪所得，仍應諭知沒收、追徵
    ，由被害人另依刑事訴訟法第473 條第1 項規定聲請發還。
    基此，未扣案之如附表編號1 、4 至7 「所竊財物」欄所示
    現金，分別係被告為各該編號竊盜犯行所獲取之財物，乃被
    告之犯罪所得，且均未合法發還予如各該編號所示之告訴人
    、被害人，爰依刑法第38條之1 第1 項前段規定於被告所犯
    各罪主文項下分別宣告沒收，並依同條第3 項規定，於全部
    或一部不能沒收或不宜執行沒收時，均追徵其價額。
二、另刑法修正將沒收列為專章，具獨立之法律效果，故宣告多
    數沒收情形，並非數罪併罰，依增訂之現行刑法第40條之2 
    第1 項規定，就宣告之多數沒收，併執行之。本判決就被告
    上開各罪所諭知之主刑，已諭知其應執行之刑，然就各該罪
    名之主文項下所為沒收宣告，縱使未在主文中諭知合併沒收
    之旨，亦不影響於檢察官依據前揭規定併予執行多數沒收之
    法律效果，爰於定其應執行刑之主文項下，不再贅為合併沒
    收之諭知。　　
據上論斷，應依刑事訴訟法第273 條之1 第1 項、第299 條第1 
項前段，刑法第320 條第1 項、第3 項、第47條第1 項、第25條
第2 項、第41條第1 項前段、第8 項、第51條第5 款、第38條之
1 第1 項前段、第3 項，刑法施行法第1 條之1 第1 項，判決如
主文。
本案經檢察官黃政揚提起公訴，檢察官李濂到庭執行職務。
中　　華　　民　　國　 111　　年　　8 　　月　　23　　日
                  刑事第四庭　法　官  劉依伶
以上正本證明與原本無異。
如不服本判決應於收受送達後20日內向本院提出上訴書狀，並應
敘述具體理由；其未敘述上訴之理由者，應於上訴期間屆滿後20
日內向本院補提理由書（均須按他造當事人之人數附繕本）「切
勿逕送上級法院」。
告訴人或被害人如不服判決，應備理由具狀向檢察官請求上訴，
上訴期間之計算，以檢察官收受判決正本之日起算。
　　　　                      書記官  盧弈捷
中　　華　　民　　國　　111 　年　　8 　　月　　23　　日
附錄本案論罪科刑法條：
中華民國刑法第320條
意圖為自己或第三人不法之所有，而竊取他人之動產者，為竊盜
罪，處5年以下有期徒刑、拘役或50萬元以下罰金。
意圖為自己或第三人不法之利益，而竊佔他人之不動產者，依前
項之規定處斷。
前二項之未遂犯罰之。

附表（時間：民國、金額：新臺幣）：
編號 被害對象 犯罪時間 犯罪地點 所竊財物 主文 1（起訴書犯罪事實六） 胡至珍 110年12月9日凌晨4時15分許 臺中市○○區○○○街000號前之車牌號碼0000-00號自用小客車內 現金500元 王太純犯竊盜罪，累犯，處有期徒刑肆月，如易科罰金，以新臺幣壹仟元折算壹日。未扣案之犯罪所得新臺幣伍佰元沒收，於全部或一部不能沒收或不宜執行沒收時，追徵其價額。 2（起訴書犯罪事實二） 洪泰偉 111年2月17日凌晨5時43分許 臺中市○○區○○○○巷00號前之車牌號碼 00-0000號自用小客車內 無失竊物品 王太純犯竊盜未遂罪，累犯，處有期徒刑參月，如易科罰金，以新臺幣壹仟元折算壹日。 3（起訴書犯罪事實一） 高芳蘭 111年2月28日凌晨6時1分許 臺中市○○區○○路0段000巷00號前之車牌號碼00-0000號自用小客車內 無失竊物品 王太純犯竊盜未遂罪，累犯，處有期徒刑參月，如易科罰金，以新臺幣壹仟元折算壹日。 4（起訴書犯罪事實三） 洪梃富 111年3月1日凌晨5時24分許 臺中市○○區○○街00號前之車牌號碼00-0000號自用小貨車內 現金40元 王太純犯竊盜罪，累犯，處有期徒刑參月，如易科罰金，以新臺幣壹仟元折算壹日。未扣案之犯罪所得新臺幣肆拾元沒收，於全部或一部不能沒收或不宜執行沒收時，追徵其價額。 5（起訴書犯罪事實四） 胡起華 111年3月1日凌晨5時28分許 臺中市○○區○○○○街00號前之車牌號碼000-0000號自用小客貨車內 現金1000元 王太純犯竊盜罪，累犯，處有期徒刑陸月，如易科罰金，以新臺幣壹仟元折算壹日。未扣案之犯罪所得新臺幣壹仟元沒收，於全部或一部不能沒收或不宜執行沒收時，追徵其價額。 6（起訴書犯罪事實本五） 黃顯清 111年3月15日凌晨5時27分許 臺中市○○區○○路0段00○00號前之車牌號碼000-0000號自用小貨車內 現金500元 王太純犯竊盜罪，累犯，處有期徒刑伍月，如易科罰金，以新臺幣壹仟元折算壹日。未扣案之犯罪所得新臺幣伍佰元沒收，於全部或一部不能沒收或不宜執行沒收時，追徵其價額。 7（起訴書犯罪事實七） 謝永欽 111年4月19日凌晨4時55分許 臺中市○○區○○路00巷00號前之車牌號碼00-0000號自用小貨車內 現金150元 王太純犯竊盜罪，累犯，處有期徒刑肆月，如易科罰金，以新臺幣壹仟元折算壹日。未扣案之犯罪所得新臺幣壹佰伍拾元沒收，於全部或一部不能沒收或不宜執行沒收時，追徵其價額。